【裁判字號】    89,易緝,2
【裁判日期】    890229
【裁判案由】    詐欺
【裁判全文】
臺灣嘉義地方法院刑事判決                            八十九年度易緝字第二號
    公  訴  人  臺灣嘉義地方法院檢察署檢察官
    被      告  乙○○
右列被告因詐欺案件，經檢察官提起公訴（八十八年度偵字第二四○八號），本院判
決如左：
    主  文
乙○○無罪。
    理  由
一公訴意旨略以︰被告乙○○明知自己無償債能力，竟仍意圖為自己不法之所有，
    基於概括之犯意，先於民國八十七年十月三日，持如附表所示編號一至三號之支
    票三張，再於同年月五日，持如附表所示編號四至五號之支票二張，面額共計新
    台幣（下同）五十九萬四千六百元，全部背書後，向甲○○批購爆竹。詎上開五
    張支票屆期提示，除編號二之支票因存款不足遭退票，其餘四張支票均被列為拒
    絕往來，嗣乙○○並逃匿無蹤，甲○○始知受騙，因認被告涉有刑法第三百三十
    九條第一項之詐欺罪嫌云云。
二、按犯罪事實應依證據認定之，無證據不得推定其犯罪事實；又不能證明被告犯罪
    或其行為不罰者，應諭知無罪之判決，刑事訴訟法第一百五十四條第三百零一
    條第一項分別定有明文。且告訴人之告訴，係以使被告受刑事訴追為目的，是其
    陳述是否與事實相符，仍應調查其他證據以資審認（最高法院五十二年台上字第
    一三○○號判例參照）。又刑法第三百三十九條第一項詐欺罪之成立，以意圖為
    自己或第三人不法之所有，以詐術使人將本人或第三人之物交付為要件。所謂以
    詐術使人交付，必須被詐欺人因其詐術而陷於錯誤，若其所用方法，不能認為詐
    術，亦不致使人陷於錯誤，即不構成該罪（最高法院四十六年度台上字第二六○
    號判例參照）。
三、公訴意旨認被告涉犯前揭罪嫌，無非以告訴人甲○○之指訴，並有支票及退票理
    由單影本各五張為憑，且被告係首次向告訴人購貨為其主要論據。訊據被告堅決
    否認有何詐欺之犯行，辯稱：其經營地下工廠，與告訴人甲○○生意往來已有七
    、八年，交給告訴人甲○○之五張支票，係向台南、高雄客戶收的客票，並不知
    那些票已為拒絕往來戶等語。查告訴人甲○○亦指稱：其與被告交易多年，先前
    均係向被告購買爆竹，此次是第一次賣爆竹給被告等語。顯見被告購貨當時並不
    知所收之支票均已遭拒絕往來，否則其不會背書後再交予告訴人，本件應無施用
    詐術使告訴人陷於錯誤而交付財物之情形可言，其為清償貨款所交付之已背書之
    支票，即屬債權之憑證，尚難執此認係詐騙之手段；揆諸前揭說明，被告所為尚
    與詐欺罪之構成要件有間。此外，復查無其他積極證據足資證明被告有何詐欺犯
    行，即屬不能證明被告犯罪，應為被告無罪之諭知。
四、據上論斷，應依刑事訴訟法第三百零一條第一項，判決如主文。
本案經檢察官林世芬到庭執行職務
中      華      民      國    八十九    年      二      月    二十九    日
                                臺灣嘉義地方法院刑事第一庭
                                        法  官  唐  淑  民
右正本證明與原本無異。
如不服本判決，應於判決送達後十日內向本院提出上訴狀( 應附繕本 )。
中      華      民      國    八十九    年      三      月      一      日
                                        書記官  林  育  興


司法院資訊處製作；財團法人民間司法改革基金會備份。
